臺灣高等法院民事判決
111年度勞上易字第125號
上　訴　人　岳陽餐飲管理顧問有限公司
法定代理人　趙仲明　　住同上
訴訟代理人　鄧湘全律師
          　洪國華律師
被  上訴人　涂正福　　
        　　林茗鳳　　
共      同
訴訟代理人　蔡晴羽律師(法扶律師)
複  代理人  蘇庭律師　

上列當事人間請求給付資遣費等事件，上訴人對於中華民國111
年5月25日臺灣臺北地方法院111年度勞訴字第26號第一審判決提
起上訴，本院於111年11月15日言詞辯論終結，判決如下：
    主      文
上訴駁回。
第二審訴訟費用由上訴人負擔。
    事實及理由
一、被上訴人(下個別以姓名稱之)主張：涂正福自民國(下同)10
    6年3月6日起、林茗鳳自104年11月1日起受僱於上訴人，分
    別擔任廚房工作人員、洗碗工，約定工資依序為新台幣(下
    同)5萬5,000元、2萬2,000元。詎上訴人自110年5月22日起
    自行停業，未給付伊等工資，嗣於110年8月1日再以休業為
    由，未經預告逕依勞動基準法(下稱勞基法)第11條第1款規
    定終止兩造間勞動契約。又上訴人於伊等任職期間，未依勞
    工保險條例規定，按涂正福實際薪資投保勞工保險(下稱勞
    保)，且未依勞工退休金條例（下稱勞退條例)為涂正福提繳
    足額退休金，涂正福並有特別休假(下稱特休)4日未請休，
    林茗鳳則有特休30日未請休，伊等各得請求上訴人給付自10
    5年5月22日起至110年8月1日止之工資、特休未休工資以及3
    0日預告工資(詳如附表一所載)，涂正福並得請求被上訴人
    給付失業給付差額11萬1,240元，提撥退休金7萬2,474元至
    伊在勞工保險局之勞工退休金個人專戶(下稱勞退專戶)。另
    上訴人依勞退條例第12條第1項規定，應給付涂正福、林茗
    鳳資遣費依序為12萬1,163元【55,000×(2+151/744)】、6萬
    3,280元【22,000×(2+163/186)】等情，爰依兩造間勞動契
    約、民法第487條本文、勞基法第16條第1項第3款、第3項、
    第38條第4項、勞退條例第12條第1項、第31條第1項、就業
    保險法第38條3項規定，求為命上訴人給付涂正福42萬2,742
    元(130,167＋121,163＋55,000＋7,332＋109,080)，及自111年2
    月10日起(即起訴狀繕本送達翌日，見原審卷第95頁)至清償
    日止，按年息5%計算之利息，並提繳退休金7萬2,474元至涂
    正福勞退專戶：給付林茗鳳15萬9,347元(52,067＋63,280＋22
    ,000＋22,000)，及自111年2月10日起至清償日止，按年息5%
    計算之利息之判決（被上訴人逾此範圍之請求，經原審判決
    敗訴後，未據聲明不服，非本院審理範圍）。
二、上訴人則以：伊於110年8月1日依勞基法第11條第1項規定終
    止兩造間之勞動契約，涂正福、林茗鳳各得請求自110年5月
    22日起至110年8月1日止之工資依序為13萬167元、5萬2,067
    元；特休未休工資依序為7,332元、2萬2,000元；資遣費依
    序為12萬1,163元、6萬3,280元；30日預告工資依序5萬5,00
    0元、2萬2,000元。惟涂正福與伊約定以較低工資金額投保
    勞工保險，自不得請求伊給付失業給付差額及提繳退休金差
    額等語，資為抗辯。　　　
三、原審就前揭之訴為上訴人敗訴之判決，上訴人不服，提起上
    訴。上訴聲明：㈠原判決不利於上訴人部分廢棄。⑵上開廢棄
    部分，被上訴人在第一審之訴駁回。被上訴人答辯聲明：上
    訴駁回。
四、兩造不爭執事項：　　
  ㈠涂正福自106年3月6日起受僱於上訴人，擔任廚房工作人員，
    約定每月工資為5萬5,000元，嗣於110年8月1日遭上訴人以
    休業為由，依勞基法第11條第1項規定終止勞動契約(見原審
    卷第138頁、本院卷第284頁)。
  ㈡林茗鳳自104年11月1日起受僱於上訴人，擔任洗碗工，約定
    每月工資為2萬2,000元，嗣於110年8月1日遭上訴人以休業
    為由，依勞基法第11條第1項規定終止勞動契約(見原審卷第
    138頁、本院卷第284頁)。
  ㈢上訴人自109年2月1日起以3萬4,800元級距為涂正福投保勞保
    ，有涂正福之勞工提繳異動資料查詢可憑(原審卷第127頁、
    第138頁)。　
　㈣涂正福、林茗鳳各得請求自110年5月22日起至110年8月1日止
    之工資，依序為13萬167元、5萬2,067元(見本院卷第285頁)
    。
　㈤涂正福、林茗鳳各得請求4日、30日之特休未休工資，依序為
    7,332元、2萬2,000元(見本院卷第285頁)。
　㈥涂正福、林茗鳳各得請求之資遣費依序為12萬1,163元、6萬3
    ,280元(見本院卷第285頁)。
　㈦涂正福、林茗鳳各得請求30日之預告工資，依序為5萬5,000
    元、2萬2,000元(見本院卷第285頁)。　　
五、得心證之理由　　
　㈠涂正福、林茗鳳各得請求自110年5月22日起至110年8月1日止
    之工資，依序為13萬167元、5萬2,067元：
　⒈按僱用人受領勞務遲延者，受僱人無補服勞務之義務，仍得
    請求報酬，民法第487條本文定有明文。又僱用人因停業而
    未能提供受僱人充分之工作，係屬僱用人受領勞務給付遲延
    ，受僱人無補服勞務之義務，仍得請求報酬。
　⒉經查，被上訴人主張：涂正福、林茗鳳受僱於上訴人，分別
    擔任廚房工作人員、洗碗工，約定涂正福每月工資為5萬5,0
    00元、林茗鳳每月工資為2萬2,000元，上訴人自110年5月22
    日起自行停業拒絕受領勞務，復於110年8月1日逕依勞基法
    第11條第1項規定終止兩造間勞動契約，上訴人自110年5月2
    2日起至110年8月1日止(共2月又11日)未給付工資等情，為
    上訴人所不爭執(見兩造不爭執事項㈠㈡㈣)，並有非自願離職
    證明書、涂正福華南銀行三重分行薪資帳戶(帳號161200505
    262號)存摺封面及交易明細等影本在卷可稽（見原審卷第37
    頁、第45頁、第203-207頁)，則涂正福、林茗鳳各請求上訴
    人給付前開期間工資，依序為為13萬167元【計算式：(55,0
    00元×2)＋(55,000÷30×11)，元以下四捨五入，下同）】、5
    萬2,067元【（22,000×2)＋(22,000÷30×11)】，即屬有據，
    應予准許。　
　㈡涂正福、林茗鳳各得請求4日、30日特休未休工資，依序為7,
    332元、2萬2,000元：　
　⒈按特別休假期日，由勞工排定之。但雇主基於企業經營上之
    急迫需求或勞工因個人因素，得與他方協商調整；勞工之特
    別休假，因年度終結或契約終止後而未休之日數，雇主應發
    給工資。但年度終結未休之日數，經勞雇雙方協商遞延至次
    一年度實施者，於次一年度終結或契約終止仍未休之日數，
    雇主應發給工資，勞基法第38條第2項及第4項定有明文。又
    勞基法所規定勞工特別休假為強制規定，雇主有給予勞工特
    別休假之義務，勞工之未休完特休假，係屬於可歸責於雇主
    之原因，或係不可歸責於勞雇雙方之原因時，雇主應發給未
    休完特休假日數之工資。準此，受僱期間年度終結未休之日
    數，未經勞雇協商而未排定，亦未遞延之特別休假，於終止
    契約時，仍未休者，勞工自得請求雇主給付歷年未休之特別
    休假工資，始符前開條文之立法意旨為確保勞工特別休假權
    益不因年度終結或契約終止而喪失之最低標準勞動條件。
　⒉經查，被上訴人主張涂正福、林茗鳳分別自106年3月6日、10
    4年11月1日起受僱於上訴人，迄至上訴人於110年8月1日終
    止兩造間勞動契約止，涂正福有4日特休未休，林茗鳳有30
    日特休未休，為上訴人所不爭執(見兩造不爭執事項㈠、㈡、㈤
    )，又涂正福每月工資為5萬5,000元、林茗鳳每月工資為2萬
    2,000元，已如前述，則依此計算，涂正福請求上訴人給付4
    日特休未休工資共7,332元(5,5000÷30×4)，林茗鳳請求上訴
    人給付30日特休未休工資共2萬2,000元，均屬有據，應予准
    許。　
  ㈢涂正福、林茗鳳各得請求資遣費12萬1,163元、6萬3,280元：
  ⒈按勞工適用勞退條例之退休金制度者，適用勞退條例後之工
    作年資，於勞動契約依勞基法第11條規定終止時，其資遣費
    由雇主按其工作年資，每滿1年發給2分之1個月之平均工資
    ，未滿1年者，以比例計給；最高以發給6個月平均工資為限
    ，不適用勞基法第17條之規定。勞退條例第12條第1項定有
    明文。
　⒉經查，涂正福之平均工資為5萬5,000元，其自106年3月6日起
    至110年8月1日止受僱於上訴人，自94年7月1日勞退新制施
    行日起之資遣年資為4年4個月又27天，新制資遣基數為2+15
    1/744｛新制資遣基數計算公式：[年+(月+日÷當月份天數)÷1
    2]÷2，下同｝，依此計算，涂正福得請求之資遣費應為12萬1
    ,163元【55,000×(2+151/744)】；林茗鳳平均工資為2萬2,0
    00元，其自104年11月1日起至110年8月1日止受僱於上訴人
    ，自94年7月1日勞退新制施行日起之資遣年資為5年9個月又
    1天，新制資遣基數為2+163/186，依此計算，林茗鳳得請求
    之資遣費應為6萬3,280元【2,2000×(2+163/186)】，上訴人
    對此不爭執(見兩造不爭執事項㈥)，則涂正福、林茗鳳請求
    上訴人給付資遣費依序為12萬1,163元、6萬3,280元，核屬
    有據，應予准許。
　㈣涂正福、林茗鳳各得請求30日之預告工資，依序為5萬5,000
    元、2萬2,000元：
　⒈按雇主依勞基法第11條或第13條但書規定終止勞動契約者，
    其繼續工作3年以上者，於30日前預告之；雇主未依第1項規
    定期間預告而終止契約者，應給付預告期間之工資，勞基法
    第16條第1項第3款、第3項定有明文。
　⒉經查，涂正福、林茗鳳分別自106年3月6日、104年11月1日起
    受僱於上訴人，均繼續工作3年以上，已如前述，上訴人於1
    10年5月20日自行停業，嗣於110年8月1日以停業為由，依勞
    基法第11條第1款規定以訊息通知被上訴人終止勞動契約，
    為兩造所不爭執(見本院卷第284頁)，被上訴人請求上訴人
    應給付30日預告工資，復為上訴人所不爭執(見兩造不爭執
    事項㈦)，則涂正福、林茗鳳各請求上訴人給付30日之預告工
    資，依序為5萬5,000元、2萬2,000元，為有理由。
  ㈤涂正福得請求上訴人賠償失業給付差額10萬9,080元：
　⒈按投保單位違反本法規定，將投保薪資金額以多報少或以少
    報多者，自事實發生之日起，按其短報或多報之保險費金額
    ，處4倍罰鍰，其溢領之給付金額，經保險人通知限期返還
    ，屆期未返還者，依法移送強制執行，並追繳其溢領之給付
    金額。勞工因此所受損失，應由投保單位賠償之，就業保險
    法第38條第3項定有明文。次按失業給付按申請人離職辦理
    本保險退保之當月起前6個月平均月投保薪資60%按月發給，
    最長發給6個月。但申請人離職辦理本保險退保時已年滿45
    歲或領有社政主管機關核發之身心障礙證明者，最長發給9
    個月，同法第16條第1項亦定有明文。
  ⒉經查，涂正福為62年出生，於離職時已年滿45歲，依上開規
    定，得請領9個月之失業給付。又其每月薪資為5萬5,000元
    ，依106、107、108、109、110年勞工退休金月提繳工資分
    級表所示(見原審卷第315-325頁)，均屬第7組第38級距，月
    提繳工資應以5萬5,400元計，其每月本得領取之失業給付為
    3萬3,240元(55,400×60%），惟上訴人於110年8月1日終止勞
    動契約前6個月僅以3萬4,800元級距為涂正福投保，為上訴
    人所不爭執(見兩造不爭執事項㈢)，則涂正福每月可領取之
    失業給付因此短少1萬2,360元【33,240－(34,800×60%)】，
    其請求上訴人賠償9個月失業給付所短少之差額其中10萬9,0
    80元(按：9個月失業給付之短少金額應為12,360×9＝111,240
    )，為有理由，應予准許。至上訴人辯稱：伊與涂正福約定
    以較低薪資額投保乙節，為涂正福所否認，上訴人復未能舉
    證以實其說，其上開抗辯，自無足採。　　
  ㈥上訴人應提繳退休金7萬2,474元至涂正福之勞退專戶：　　
　⒈按雇主應為適用勞退條例之勞工，按月提繳退休金，儲存於
    勞工保險局設立之勞退專戶。雇主每月負擔之勞工退休金提
    繳率，不得低於勞工每月工資6%，勞退條例第6條第1項、第
    14條第1項分別定有明文。是雇主未依勞退條例之規定，按
    月提繳或足額提繳勞工退休金者，將減損勞退專戶之本金及
    累積收益，勞工自得請求雇主將未提繳或未足額提繳之金額
    繳納至其勞退專戶。次按於同一雇主或依勞退條例第7條第2
    項、第14條第3項自願提繳者，1年內調整勞工退休金之提繳
    率，以2次為限。調整時，雇主應於調整當月底前，填具提
    繳率調整表通知勞保局，並自通知之次月1日起生效；其提
    繳率計算至百分率小數點第1位為限。勞工之工資如在當年2
    月至7月調整時，其雇主應於當年8月底前，將調整後之月提
    繳工資通知勞保局；如在當年8月至次年1月調整時，應於次
    年2月底前通知勞保局，其調整均自通知之次月1日起生效，
    此為勞退條例第15條第1、2項所明定。又依勞退條例第14條
    第1至3項規定提繳之退休金，由雇主或委任單位按勞工每月
    工資總額，依月提繳工資分級表之標準，向勞保局申報。勞
    工每月工資如不固定者，以最近3個月工資之平均為準，勞
    退條例施行細則第15條第1、2項亦有明文。
  ⒉經查，涂正福自106年3月6日起至6月30日止，每月工資為5萬
    元，依106勞工退休金月提繳工資分級表所示(見原審卷第31
    5頁)，屬第7組第36級距，月提繳工資應以5萬600元計；自1
    06年7月起至110年8月1日止，每月工資為5萬5,000元，依10
    6、107、108、109、110年勞工退休金月提繳工資分級表所
    示(見原審卷第315-325頁)，均屬第7組第38級距，月提繳工
    資應以5萬5,400元計，被上訴人自106年3月6日起至106年6
    月30日止，按月應提繳3,036元(50,600×6%)；自106年7月1
    日起至110年7月31日止，按月應提繳3,324元(55,400×6%)至
    涂正福於勞工保險局設立之勞退專戶，然上訴人均未足額提
    繳，僅於106年3月至107年6月按月提繳1,818元、107年7月
    至109年1月按月提繳1,998元，109年2月至110年6月按月提
    繳2,088元至涂正福之勞退專戶，有涂正福勞工被保險人投
    保資料表、勞工退休金個人專戶明細、員工薪資表、勞工提
    繳異動資料查詢在卷可佐（見原審卷第39-43頁、第53-58頁
    、第125-133頁、第181頁)，經扣除上訴人實際提繳金額後
    ，涂正福主張上訴人每月短少提繳之退休金共計7萬2,474元
    (詳如附表二所載)等語，應認可採。至上訴人辯稱：伊與涂
    正福約定以較低薪資額投保乙節，為涂正福所否認，上訴人
    復未能舉證以實其說，況雇主為勞工按月提繳勞工退休準備
    金，係法定義務，不得以雇主或資方之強勢經濟力與勞方成
    立不平等契約，違反保護勞工之法令，縱有該不平等契約之
    合意，亦屬無效，上訴人仍應依法定義務為涂正福提繳退休
    金，上訴人上開所辯，自無足採。
  ㈦按給付無確定期限者，債務人於債權人得請求給付時，經其
    催告而未為給付，自受催告時起，負遲延責任。其經債權人
    起訴而送達訴狀，或依督促程序送達支付命令，或為其他相
    類之行為者，與催告有同一之效力。遲延之債務，以支付金
    錢為標的者，債權人得請求依法定利率計算之遲延利息；應
    付利息之債務，其利率未經約定，亦無法律可據者，週年利
    率為百分之5，民法第229條第2項、第233條第1項前段、第2
    03條分別定有明文。被上訴人請求上訴人給付自110年5月22
    日起至110年8月1日止之工資、特休未休工資、30日預告工
    資、資遣費及失業給付差額部分，並未約定期限，則被上訴
    人依前開規定，請求上訴人應自起訴狀繕本送達之翌日即11
    1年2月10日(見原審卷第95頁)起計付法定遲延利息，核屬有
    據。　
六、綜上所述，被上訴人依兩造間勞動契約、民法第487條本文
    、勞基法第16條第1項第3款、第3項、第38條第4項、勞退條
    例第12條第1項、第31條第1項、就業服務法第38條第3項規
    定，請求上訴人給付涂正福自110年5月22日起至110年8月1
    日止之薪資13萬167元、特休未休工資7,332元、資遣費12萬
    1,163元、30日預告工資5萬5,000元、失業給付差額10萬9,0
    80元，共計42萬2,742元(130,167＋7,332＋121,163＋55,000＋1
    09,080)；給付林茗鳳自110年5月22日起至110年8月1日止薪
    資5萬2067元、特休未休工資2萬2,000元、資遣費6萬3,280
    元、30日預告工資2萬2,000元，共計15萬9,347元(52,067＋2
    2,000＋63,280＋2,2000)，及均自111年2月10日起至清償日止
    ，按年息5%計算之利息；提繳退休金7萬2,474元至涂正福之
    勞退專戶，為有理由，應予准許。從而，原審就此部分為上
    訴人敗訴之判決，並依勞動事件法第44條第1項、第2項規定
    ，依職權為准、免假執行之宣告，尚無不合。上訴意旨指摘
    原判決此部分不當，求予廢棄改判，為無理由，應駁回其上
    訴。
七、本件事證已臻明確，兩造其餘之攻擊或防禦方法及所用之證
    據，經本院斟酌後，認均不足以影響本判決結果，爰不逐一
    論述。
八、據上論結，本件上訴為無理由，依民事訴訟法第449條第1項
    、第78條，判決如主文。　　
中　　華　　民　　國　　111 　年　　12　　月　　6 　　日
                  勞動法庭
                        審判長法  官  鍾素鳳
                              法  官  郭俊德
                              法  官  楊雅清
正本係照原本作成。
不得上訴。
中　　華　　民　　國　　111 　年　　12　　月　　6 　　日
　　　　　　　　　　　    　　書記官  陳惠娟
附表一
請求給付之項目 涂正福之請求金額 林茗鳳之請求金額 自110年5月22日起至110年8月1日止之工資 13萬167元 5萬2,067元 特休未休工資 7,332元(5,5000÷30×4) 2萬2,000元 30日預告工資 5萬5,000元 2萬2,000元 資遣費 12萬1,163元 6萬3,280元 失業給付差額 10萬9,080元 無 合計 42萬2,742元 15萬9,347元 應補提繳至勞退專戶之退休金 7萬2,474元 無